臺灣高等法院刑事裁定
110年度聲更一字第14號
聲  請  人  臺灣高等檢察署檢察官
受  刑  人  翁建成




上列聲請人因受刑人數罪併罰有二裁判以上，聲請定其應執行之
刑（聲請案號：110年度執聲字第1260號），本院裁定後，經最
高法院撤銷發回，本院裁定如下：
    主  文
翁建成犯如附表所示各罪所處之刑，應執行有期徒刑貳拾壹年。
    理  由
一、聲請意旨略以：受刑人翁建成因藥事法等數罪，先後經判決
    確定如附表所示，應依刑法第53條、第51條第5款規定，定
    其應執行之刑，爰依刑事訴訟法第477條第1項聲請裁定等語
    。
二、按：
㈠、裁判確定前犯數罪而有刑法第50條第1項但書所定「一、得易
    科罰金之罪與不得易科罰金之罪」之情形者，「受刑人請求
    檢察官聲請定應執行刑者，依第51條規定定之」，同法第50
    條第2項定有明文。
㈡、刑事訴訟法第370條第2項、第3項，已針對第二審上訴案件之
    定應執行之刑，明定有不利益變更禁止原則之適用，而分屬
    不同案件之數罪併罰有應更定執行刑之情形，倘數罪之刑，
    曾經定其執行刑，再與其他裁判宣告之刑定其執行刑時，在
    法理上亦應同受此原則之拘束。亦即，另定之執行刑，其裁
    量所定之刑期，不得較重於前定之執行刑加計後裁判宣告之
    刑之總和。而法院於裁量另定應執行之刑時，祇須在不逸脫
    上開範圍內為衡酌，而無全然喪失權衡意義或其裁量行使顯
    然有違比例原則之裁量權濫用之例外情形，並不悖於定應執
    行刑之恤刑目的者，即無違裁量權之內部性界限（最高法院
    104年度台抗字第410號裁定意旨參照）。又倘第一審或第二
    審數罪併罰之判決，一部經上訴改判，嗣全案確定後，另以
    裁定定應執行之刑時，亦有不利益變更禁止原則之準用（最
    高法院109年度台非字第138號判決意旨參照）。
㈢、數罪併罰，分別宣告多數有期徒刑者，於各刑中之最長期以
    上，各刑合併之刑期以下，定其刑期，但不得逾30年，刑法
    第51條第5款定有明文。乃因刑罰之科處，應以行為人之責
    任為基礎，考量人之生命有限，刑罰對被告造成之痛苦程度
    ，係以刑度增加而生加乘效果，而非等比方式增加，如以實
    質累加方式執行，刑責恐將偏重過苛，不符現代刑事政策及
    刑罰之社會功能，故透過定應執行刑程序，採限制加重原則
    ，授權法官綜合斟酌被告犯罪行為之不法與罪責程度、各罪
    彼此間之關聯性（例如數罪犯罪時間、空間、各行為所侵害
    法益之專屬性或同一性、數罪對法益侵害之加重效應等）、
    數罪所反應被告人格特性與傾向、對被告施以矯正之必要性
    等，妥適裁量最終具體應實現之刑罰，以符罪責相當之要求
    。因此，法院於酌定執行刑時，應體察法律恤刑之目的，為
    妥適之裁量，俾符合實質平等原則，否則有悖於公平正義，
    即有裁量權行使不當之違失（最高法院106年台抗字第177號
    刑事裁定參照）。
㈣、依刑法第53條應依刑法第51條第5款至第7款之規定，定其應
    執行之刑者，由該案犯罪事實最後判決之法院之檢察官，聲
    請該法院裁定之，刑事訴訟法第477條第1項亦有明定。
㈤、數罪併罰中之一罪，依刑法規定得易科罰金，若因與不得易
    科之他罪併合處罰結果而不得易科罰金時，原可易科部分所
    處之刑，自亦無庸為易科折算標準之記載（司法院大法官釋
    字第144、679號解釋意旨參照）。
三、經查：
㈠、本院參酌最高法院110年度台抗大字第489號裁定意旨，業已
    向受刑人詢問其對本件之意見，有本院查詢表在卷可按（本
    院卷第23頁），合先敘明。　　
㈡、本件受刑人因犯如附表各編號所示之罪，先後經判處如附表
    各編號所示之刑，均經分別確定在案，本院為犯罪事實最後
    判決之法院。又①附表編號1至4之罪，於第一審時曾經臺灣
    新北地方法院以106年度訴字第606號判決定應執行刑有期徒
    刑7年4月，其中附表編號3、4部分受刑人上訴後經撤回而確
    定，附表編號1、2部分則經本院以107年度上訴字第3659號
    判決駁回上訴確定；②附表編號5至6之罪，曾經定應執行刑6
    月確定；③附表編號7至8之罪，曾經第一審即臺灣新北地方
    法院以108年度訴字第780號判決，定其應執行之刑為有期徒
    刑17年6月，受刑人不服提起上訴，其中關於轉讓禁藥16罪
    部分，經受刑人撤回上訴而確定；另販賣第一級毒品14罪部
    分，則經本院以109年度上訴字第863號判決，撤銷第一審關
    於此部分科刑及定應執行刑之判決，改判仍論受刑人以販賣
    第一級毒品14罪，每罪各處有期徒刑8年，並就上開撤銷改
    判共14罪所處之有期徒刑，合併定其應執行之刑為有期徒刑
    11年確定，有各該判決書在卷可稽。揆諸上開，本件於定其
    應執行刑時，即應受刑事訴訟法第370條第3項關於定應執行
    刑不利益變更禁止規定之限制。
㈢、其中受刑人所犯如附表編號5至6所示之罪所處之刑係得易科
    罰金，附表編號1至4、7至8所示之罪所處之刑則不得易科罰
    金，原不得合併定應執行刑。然查，受刑人業已請求檢察官
    就附表各編號所示之罪合併聲請定應執行刑，此有「定刑聲
    請切結書」在卷可稽，合於刑法第50條第2項之規定，檢察
    官就附表所示各編號之罪聲請合併定應執行刑，核無不合，
    應予准許。
㈣、經審酌受刑人所犯如附表所示之罪，均為毒品類型犯罪（附
    表編號1至2、8所示係販賣毒品罪、附表編號5所示係持有毒
    品，附表編號4、6所示係施用毒品罪，附表編號3、7所示係
    轉讓禁藥）、行為次數、侵害法益、犯罪時間之間隔（均在
    民國105年10月至107年8月間）、責任非難重複程度，兼衡
    各罪之法律目的、受刑人違反之嚴重性、數罪所反應受刑人
    之人格特性與傾向、對受刑人施以矯正之必要性等一切情狀
    ，就其所犯數罪為整體非難評價，並考慮受刑人之意見、年
    紀與社會回歸之可能性等節，於定應執行刑時，自可酌定較
    低之應執行刑，俾符罪刑相當原則，避免其刑度或有超過行
    為不法內涵之虞，而有違罪責相當性原則。又受刑人所犯附
    表編號5至6之罪雖經法院判處得易科罰金之刑，但因與附表
    編號1至4、7至8不得易科罰金之刑合併定應執行刑，依上揭
    說明，自無庸再為易科罰金折算標準之諭知。
據上論斷，應依刑事訴訟法第477條第1項，刑法第50條第1項但
書、第2項、第53條、第51條第5款，裁定如主文。
中　　華　　民　　國　　110 　年　　10　　月　　13　　日
  　　　　     　 刑事第十六庭  審判長法　官  葉騰瑞
                                      法　官  古瑞君
                                      法　官  廖紋妤
以上正本證明與原本無異。      
如不服本裁定，應於收受送達後5日內向本院提出抗告狀。
                                      書記官  江珮菱
中　　華　　民　　國　　110 　年　　10　　月　　14　　日